臺灣桃園地方法院刑事判決
111年度易字第98號
公  訴  人  臺灣桃園地方檢察署檢察官
被      告  李建興



選任辯護人  謝秉錡律師
上列被告因傷害等案件，經檢察官提起公訴（110年度偵字第201
98號），本院判決如下：
    主  文
李建興犯傷害罪，處有期徒刑參月，如易科罰金，以新臺幣壹仟
元折算壹日。又犯公然侮辱罪，處拘役貳拾日，如易科罰金，以
新臺幣壹仟元折算壹日。
    事  實
一、李建興因桃園市○○區○○街00號福海宮（下稱本案宮廟）之廟
    務與陳建松素有怨隙，於民國110年4月17日19時50分許，見
    陳建松協同其親友陳筑軒、謝俊宏等人至本案宮廟參拜問事
    時，竟先基於傷害之犯意，右手持雞蛋繞至陳建松身後，趁
    陳建松未查之際，旋以左手鉤住陳建松肩膀使其轉身，右手
    即持雞蛋揮向陳建松之臉部，惟因陳建松即時閃躲，僅擦擊
    至陳建松之左臉部，而李建興手握之雞蛋亦因揮擊力道破裂
    且脫手飛至供桌，然已造成陳建松受有左臉部挫傷之傷害。
    李建興隨即另基於公然侮辱之犯意，於本案宮廟內此不特定
    人得共見共聞之處，對陳建松辱罵「幹你娘」等穢語，足以
    貶損陳建松之人格及社會評價。
二、案經陳建松訴由桃園市政府警察局大園分局報告臺灣桃園地
    方檢察署檢察官偵查起訴。
    理  由
壹、程序部分
一、按被告以外之人於審判外之言詞或書面陳述，除法律有規定
    者外，不得作為證據；被告以外之人於審判外之陳述，經當
    事人於審判程序同意作為證據，法院審酌該言詞陳述或書面
    陳述作成時之情況，認為適當者，亦得為證據；當事人、代
    理人或辯護人於法院調查證據時，知有第159 條第1 項不得
    為證據之情形，而未於言詞辯論終結前聲明異議者，視為有
    前項之同意。刑事訴訟法第159 條第1 項及第159 條之5 分
    別定有明文。本判決下列所引用被告以外之人於審判外之陳
    述（含書面陳述），被告、辯護人於本院準備程序中已同意
    上開證據具有證據能力（易卷第32頁），而被告、辯護人、
    檢察官迄於言詞辯論終結前亦未就證據能力聲明異議，本院
    審酌上開證據資料作成時之情況，尚無違法、不當或顯不可
    信情況，認作為證據應屬適當，依刑事訴訟法第159 條之5 
    ，應認前揭供述證據均有證據能力。
二、本判決以下所引用以認定犯罪事實之非供述證據，均與本件
    事實具有自然關聯性，且核屬書證、物證性質，又查無事證
    足認有違背法定程序或經偽造、變造所取得等證據排除之情
    事，復經本院依刑事訴訟法第164 條、第165 條踐行物證、
    書證之調查程序，況檢察官、被告、辯護人對此部分之證據
    能力亦均不爭執，是堪認均具有證據能力。
貳、實體部分：
一、認定犯罪事實所憑之證據及理由：
  ㈠訊據被告固坦承於前揭時間在本案宮廟內有丟擲雞蛋，惟矢
    口否認有何傷害、公然侮辱之犯行，其辯稱：伊沒有對告訴
    人陳建松罵髒話，是告訴人之弟陳建華進來後有吵架，才有
    罵髒話，伊是剛好煮麵拿雞蛋，生氣要發洩所以朝供桌旁邊
    丟雞蛋等語（易卷第28-29、133頁）。辯護人為被告利益辯
    稱：被告並非是對告訴人辱罵，而是與告訴人理論完後在旁
    和他人理論時才有罵「幹你娘」，並非對告訴人之公然侮辱
    ；被告縱然有在衝突過程中有辱罵「幹你娘」，但這只是宣
    洩情緒的語助詞；被告丟擲雞蛋是向供桌並跌落地面，告訴
    人之傷勢並非被告所為，被告亦無傷害故意；告訴人所受傷
    勢為臉部挫傷，並非告訴人所說之臉部瘀青，且告訴人就醫
    時間距離衝突2個小時，挫傷非被告行為所致等語（易卷第3
    1-32、136、143-151頁）。
  ㈡經查，被告於本案時間，告訴人協同其親友陳筑軒、謝俊宏
    等人至本案宮廟參拜問事之際，右手持雞蛋繞至告訴人身後
    ，以左手鉤住告訴人肩膀使其轉身之後，右手即持雞蛋揮動
    一節，除經被告陳述明確如上，尚有證人即告訴人於警詢、
    偵訊及本院之證述（110偵20198卷第19-22、65-71頁，易卷
    第49-57頁）、證人謝俊宏於警詢、偵訊及本院之證述（110
    偵20198卷第29-31、65-71頁，易卷第111-120頁）、證人陳
    筑軒於警詢、偵訊及本院之證述（110偵20198卷第37-39、6
    5-71頁，易卷第121-128頁）可稽，且有敏盛綜合醫院診斷
    證明書（110偵20198卷第23、81頁）、監視器截圖照片（11
    0偵20198卷第45-49頁）、傷勢照片（110偵20198卷第50頁
    ）、本院勘驗筆錄（易卷第29-31頁）、勘驗筆錄之附件（
    易卷第35-40頁）、敏盛綜合醫院111年5月20日敏總（醫）
    字第1110002612號函暨所附急診就醫紀錄及傷勢照片（易卷
    第61-71頁）附卷可參，當可認定。
  ㈢被告確有本案故意傷害、公然侮辱犯行：
  1.證人即告訴人之證述可資證明：
  ⑴證人即告訴人於本院證述以：於本案時間，因陳筑軒跟謝俊
    宏要結婚，所以在本案宮廟內選日子；被告從伊背後進入本
    案宮廟大殿，手拉著伊的右肩，把伊翻轉，拿雞蛋往伊的臉
    砸，伊的左臉有被打到，之後有馬上報警，警察來有拍照，
    伊左臉頰會痛，臉上也有蛋汁，被打的位置如110偵20198卷
    第49頁反面照片編號11、12所示（編號12照片紅圈處），隨
    即被告很兇狠的指著伊罵伊「幹你娘」跟一些很難聽的話，
    講說伊為什麼要告他；後來有去醫院就醫驗傷，有開診斷證
    明書，就是雞蛋跟拳頭直接打過來(證人以手握拳，掌心向
    前，手部由後往前移動)，被告打伊時有捏破手上的雞蛋，
    蛋汁有留在伊臉上，雞蛋就往旁邊到供桌上等語（易卷第49
    -57頁）。
  ⑵依前揭證述內容，足見被告於本案時間，係以持雞蛋之手向
    告訴人揮擊，有觸及告訴人之左臉頰，且因此手握之雞蛋因
    揮擊力道破裂，而殘留蛋汁於告訴人臉部，且足認於被告攻
    擊告訴人後，被告隨即以「幹你娘」辱罵告訴人，並質問告
    訴人為何提起民事訴訟各節明確。
  2.前揭證述，有以下證據足資補強：
  ⑴告訴人所受傷勢，除有告訴人之敏盛綜合醫院診斷證明書可
    稽外（110偵20198卷第23、81頁），觀諸告訴人於敏盛醫院
    就醫時所拍攝之照片（易卷第71頁），亦足見左臉頰有明顯
    紅色傷勢，當可補強告訴人前揭指稱遭被告傷害乙事。
  ⑵又本院勘驗本案時地之監視器畫面，亦可見被告進入大殿後
    ，先繞至告訴人身後，旋以左手鉤住陳建松肩膀使其轉身並
    揮動右手，隨後即見雞蛋向供桌方向飛出（易卷第30、36-3
    9頁）。足見被告趁告訴人未查之際，靠近告訴人身後，隨
    後即施力使告訴人轉身，並於靠近告訴人之位置揮出右手，
    此與告訴人前揭證稱之受攻擊經過相符，亦可補強被告本案
    傷害告訴人之事實。
  ⑶另依證人謝俊宏、陳筑軒於本院證述，均證稱被告於攻擊告
    訴人後隨即有向告訴人罵「幹你娘」等語明確（易卷第116
    、119、123-127頁），亦與告訴人前揭證稱被告對其公然侮
    辱之內容一致，當可補強告訴人前揭證述。
  ⑷而本院勘驗本案時地之監視器畫面，於被告攻擊告訴人後，
    被告及告訴人隨即發生衝突（易卷第31、40頁），亦可補強
    證人謝俊宏、陳筑軒及告訴人前揭證述之可信性。
  3.又證人謝俊宏固證稱：被告向告訴人臉部丟擲雞蛋，該雞蛋
    擦中告訴人後方彈至供桌等語（易卷第112、114-115頁），
    而就本案告訴人受被告攻擊經過之細節，與告訴人證述之內
    容有所不同。惟查，謝俊宏另證稱：告訴人那時候是站在伊
    左邊，被告走過來是直接走到告訴人後面拉肩膀，所以伊就
    有轉頭稍微看被告在幹嘛，伊看起來很像被告向告訴人丟雞
    蛋，但確切情形如何沒有辦法確定等語（易卷第118頁），
    足見謝俊宏係於被告施力使告訴人轉身時，方將注意力移至
    告訴人身上，是就本案攻擊經過之細節，當無法如告訴人直
    視被告行為一樣清楚，就此部分細節之認定，當以告訴人之
    證述為準。此部分雖無礙於被告本案刑事責任之認定，惟為
    期明確，仍一併說明。
  ㈣被告及辯護人所辯均不可採：
  1.被告固辯稱：伊沒有對告訴人陳建松罵髒話，是告訴人之弟
    陳建華進來後有吵架，才有罵髒話，伊是剛好煮麵拿雞蛋，
    生氣要發洩所以朝供桌旁邊丟雞蛋等語。辯護人則答辯稱：
    被告並非是對告訴人辱罵，而是與告訴人理論完後在旁和他
    人理論時才有罵「幹你娘」，並非對告訴人之公然侮辱；被
    告丟擲雞蛋是向供桌並跌落地面，告訴人之傷害並非被告所
    為。惟被告及辯護人此處辯詞，與前揭事證所示之客觀事實
    不符，難認可採。
  2.辯護人另答辯以：被告無傷害故意等語。惟查，被告本案行
    為前，與告訴人距離甚近，已達得以施力使告訴人轉身之距
    離，此見前揭本院勘驗筆錄及附件資料所載內容即明。而於
    此甚為接近之身體距離下，被告又以非輕之力道揮動右手，
    其右手持之雞蛋更因此力道破裂並向告訴人方向濺出，此有
    現場照片所示殘留蛋液痕跡可稽（110偵20198卷第48-49頁
    ），足見被告揮動右手之方向係朝向告訴人，並有傷害被告
    之意欲明確。綜上，足認被告具備傷害故意，辯護人此處所
    辯，則礙難憑採。
  3.再辯稱：告訴人所受傷勢為臉部挫傷，並非告訴人所說之臉
    部瘀青，且告訴人就醫時間距離衝突2個小時，挫傷非被告
    行為所致。惟查：
  ⑴告訴人之左臉確因被告前揭傷害犯行受有傷勢一節，甚屬明
    確，此處之事實，不會因為告訴人是否能夠如醫事人員一般
    正確說明傷勢而有所影響，是辯護人此處所辯，難認可採。
  ⑵又告訴人於遭被告傷害後隨即報警，並前往醫院驗傷，其流
    程有緊接性，依卷內證據資料，未見告訴人就其傷勢有何不
    實作為（即詐傷），辯護人空言指摘告訴人本案所受傷勢有
    疑，不足憑採。
  4.末辯稱：被告縱然有在衝突過程中有辱罵「幹你娘」，但這
    只是宣洩情緒的語助詞。惟查，被告於本案宮廟此公開場合
    ，除往來不特定人之外，亦有告訴人之親友在場，而被告於
    傷害告訴人後，更立即朝向告訴人辱罵「幹你娘」，顯有公
    然侮辱告訴人其人格及社會評價之作為及故意，而非單純「
    宣洩情緒的語助詞」而已。辯護人此處所辯，亦難憑採。  
  ㈤綜上所述，本件事證明確，被告本案犯行洵堪認定，所為辯
    詞亦不足採，應予依法論科。
二、論罪科刑：
  ㈠核被告所為，係犯刑法第277條第1項之傷害罪及同法第309條
    第1項之公然侮辱罪。起訴書意旨認被告所為，係犯刑法第2
    84條過失傷害及同法第309條第1項之公然侮辱罪嫌，容有未
    洽，惟其基本社會事實同一，並經本院當庭告知此部分涉犯
    法條（見易卷第132頁），已保障被告訴訟上之防禦權，爰
    依刑事訴訟法第300條規定，變更起訴法條。
  ㈡被告上開2犯行，犯意各別，行為互殊，應分論併罰。
  ㈢爰以行為人責任為基礎，審酌被告不能冷靜處理與告訴人間
    之紛爭，而為本案犯行，並考量本案犯行之地點係與民間信
    仰有重要關係之宮廟大殿，且場合是在告訴人及其親友一同
    參拜問事之時，足認被告本案犯行對告訴人之尊嚴侵害非輕
    ，應予非難；並衡酌被告矢口否認犯行，未見悛悔，於犯後
    態度上無從為有利被告之認定（但也不會作不利被告之認定
    ，附此說明），以及被告之素行、犯罪動機、手段、所生損
    害，未見已與告訴人成立調解、取得諒解或實質賠償損害之
    客觀事證，於審理中自述之智識程度與家庭經濟狀況（易卷
    第134頁）等一切情狀，量處如主文所示之刑，及諭知易科
    罰金之折算標準，以示懲戒。
據上論斷，應依刑事訴訟法第299條第1項前段、第300條，判決
如主文。　
本案經檢察官詹東祐提起公訴，檢察官董諭、林欣怡到庭執行職
務。
中　　華　　民　　國　　111 　年　　8 　　月　　17　　日
                  刑事第四庭  審判長法  官  黃柏嘉
                                    法  官  涂偉俊
                                    法  官  張羿正 
以上正本證明與原本無異。
如不服本判決應於收受判決後20日內向本院提出上訴書狀，並應
敘述具體理由。其未敘述上訴理由者，應於上訴期間屆滿後20日
內向本院補提理由書(均須按他造當事人之人數附繕本)「切勿逕
送上級法院」。 
                                    書記官  蔡宗豪
中　　華　　民　　國　　111 　年　　8 　　月　　18　　日
附錄本案所犯法條全文：
刑法第277條第1項
傷害人之身體或健康者，處五年以下有期徒刑、拘役或五十萬元
以下罰金。

刑法第309條第1項
公然侮辱人者，處拘役或 9 千元以下罰金。